臺灣高等法院花蓮分院民事判決　　　　　　96年度上字第13號
上　訴　人　丁○○
訴訟代理人　黃廷維律師
複代理人　　丙○○
被上訴人　　乙○○
訴訟代理人　甲○○
當事人間請求侵權行為損害賠償事件，上訴人對於中華民國96年
3月20日臺灣花蓮地方法院95年度訴字第260號第一審判決提起上
訴，本院於96年7月27日言詞辯論終結，判決如下：
    主  文
原判決關於駁回上訴人後開第二項之訴部分，及該部分假執行之
聲請，暨訴訟費用之裁判均廢棄。
被上訴人應再給付上訴人新台幣參拾伍萬元，及自民國95年1月
14 日起至清償日止，按年息百分之5計算之利息。
其餘上訴駁回。
第一、二審訴訟費用，由被上訴人負擔三分之二，餘由上訴人負
擔。
    事實及理由
一、上訴人於原審起訴主張被上訴人於94年7月20日16時30分許
    ，駕駛車號7M-0633號自小客車沿花蓮縣瑞穗鄉○○村○○○
    ○路由北往南方向，行經花蓮縣瑞穗鄉舞鶴村76之1號前（
    即台9 線公路南向276公里處）彎道、坡道之時，未注意應
    減速慢行，小心通過，以致該車輛打滑失控後，乃先衝出南
    向車道跨越至對向車道，進而衍生連環車禍，連續撞及停放
    於車道旁之車輛並撞及正下車欲購物之上訴人華，造成上訴
    人受有左下肢脛骨及腓骨開放性骨折併骨髓炎肌腱壞死之傷
    害，爰依民法第184條第1項前段、第193條第1項、第195條
    第1項侵權行為規定，請求上訴人賠償2,407,533元及自起訴
    狀繕本送達之翌日（即95年1月14日）起至清償日止，按年
    息5%計算之利息，並陳明願供擔保，請准宣告假執行。原審
    判決被上訴人應給付上訴人87,442元，及自95年1月14 日起
    至清償日止，按年息5%計算之利息。上訴人對於原審駁回僱
    工請求部分1,403,091元，及精神慰撫金350,000元部分，提
    起上訴，請求被上訴人應再給付1,753,091元及利息（上訴
    人原請求再給付1,840,091元，嗣於96年7月27日言詞辯論期
    日減縮），被上訴人對於車禍之發生有過失並不爭執，惟以
    上訴人請求金額過鉅等語置辯（原審判決被上訴人應給付上
    訴人87,442元，及自95年1月14日起至清償日止，按年息5%
    計算之利息部分，因被上訴人未上訴而確定）。
二、本件爭執點在於：
  (一)上訴人請求僱工管裡茶園之管理費用1,403,091元部分，是
    否有理由？
  (二)上訴人請求再給付精神慰撫金350,000元部分，是否合理？
三、上訴人主張原本可再管理茶園10年，但因車禍受傷成殘後，
    無法管理茶園須另行僱工替代，爰依基本工資15,000元計算
    ，依霍夫曼式扣除中間利息，請求10年工資損失共計為1,40
    3,091元。惟按勞動基準法第54條第1項第1款規定強制退休
    年齡為60歲，上訴人係33年6月5日出生，車禍時已逾61歲，
    顯已超過上述退休年齡，且上訴人對於何以能繼續工作至72
    歲止而請求10年之工資損失並未舉證以實其說，該部分主張
    ，並無依據，應予駁回。
四、上訴人請求被上訴人再給付精神慰撫金350,000元。本院審
    酌上訴人僅因下車購物即因本件車禍受有前述傷害且需入院
    3次進行手術，並因此而輕度肢障，在精神及身體上均遭受
    重大之痛苦，及上訴人於受傷前在奕力公司工作月薪約14,5
    00元，於93、94年申報110,795元、72,500元所得，名下有
    房屋1筆、田地4筆、西元1991年出廠之汽車一輛；被上訴人
    於93年間申報330,000元所得，94年則無所得申報，名下並
    無不動產僅有汽車1台（詳卷附之財產歸屬資料清單及兩造
    93、94年度綜合所得稅各類所得資料清單），其為中度視障
    者，因系爭車禍致妻鍾惠英死亡，次子陳俊祥中度肢障，現
    為低收入戶並需扶養2名幼子（詳卷附之身心障礙手冊及低
    收入戶證明書）等兩造身分、地位、經濟能力等一切情狀，
    認上訴人請求非財產上之損害賠償500,000元尚屬適當，原
    審僅酌給150,000元，應再給予350,000元。
五、綜上，上訴人依據侵權行為損害賠償之法律關係，請求上訴
    人給付437,442元，及自95年1月14日起至清償日止，按年息
    5%計算之利息，為有理由，應予准許。逾此部分之請求，為
    無理由，應予駁回。原審就上開應准許部分，超過87,442元
    部分為上訴敗訴之判決，並駁回其假執行之聲請，尚有未洽
    ，上訴意旨求予廢棄改判，為有理由，爰由本院予以廢棄改
    判如主文第二項所示。至於上訴人之請求不應准許部分，原
    判決為上訴人敗訴之判決，並駁回其假執行之聲請，經核於
    法並無不合，上訴意旨求予廢棄改判，為無理由，應駁回其
    上訴。又因本件為不得上訴第三審案件，經本院判決後即告
    確定，無為假執行及免為假執行宣告之必要，附此敘明。
六、據上論結，本件上訴為一部有理由，一部無理由，依民事訴
    訟法第450條、第449條第1項、第79條但書，判決如主文。
中　　華　　民　　國　　96　　年　　8　　月　　10 　　日
                  審判長法  官  謝志揚
                        法  官  蔣有木
                        法  官  湯文章
以上正本證明與原本無異。
本件不得上訴。
                        書記官  李德霞
中　　華　　民　　國　　96　　年　　8　　月　　10 　　日
